臺灣彰化地方法院刑事判決　　　　　　 100年度交訴字第36號
公　訴　人　臺灣彰化地方法院檢察署檢察官
被　　　告　胡朝勝
上列被告因公共危險案件，經檢察官提起公訴（100年度偵續字
第33號），本院合議庭裁定由受命法官獨任進行簡式審判程序，
茲判決如下：
    主    文
胡朝勝駕駛動力交通工具肇事，致人受傷而逃逸，處有期徒刑陸
月，如易科罰金，以新臺幣壹仟元折算壹日。
    事    實
一、胡朝勝於民國99年12月19日凌晨0時許，無照駕駛車牌號碼
    7232—SJ號自用小客車，沿彰化縣彰化市○○路○段由西往
    東方向行駛，於同日凌晨0時35分許，行經彰化縣彰化市○
    ○路○段394號前，不慎自後撞及同向在前由李德財所騎乘車
    牌號碼KSL—483號重型機車且附載林色，使得李德財及林色
    因而人車倒地，致使李德財受有雙膝擦傷及挫傷之傷害；林
    色則受有右橈骨骨折、頭部外傷併前額挫傷、胸部挫傷及右
    手肘、左臀、右足踝、右足多處擦傷等傷害（過失傷害部分
    ，均未據告訴）。詎胡朝勝於肇事後，明知汽車駕駛人駕駛
    汽車肇事致人受傷，應隨即採取救護或其他必要措施，並向
    警察機關報告，而不得逕行駛離肇事現場，其駕駛汽車肇事
    致使李德財及林色受傷後，竟基於肇事逃逸之犯意，未停車
    加以察看照護，亦未協助將李德財及林色送醫急救，隨即駕
    車離開肇事現場。嗣經警據報調閱路口監視錄影器畫面循線
    查獲上情。
二、案經彰化縣警察局彰化分局報告臺灣彰化地方法院檢察署檢
    察官偵查起訴。
    理    由
一、按除被告所犯為死刑、無期徒刑、最輕本刑為3年以上有期
    徒刑之罪或高等法院管轄第1審案件者外，於刑事訴訟法第
    273條第1項程序進行中，被告先就被訴事實為有罪之陳述時
    ，審判長得告知被告簡式審判程序之旨，並聽取當事人、代
    理人、辯護人及輔佐人之意見後，裁定進行簡式審判程序；
    除簡式審判程序、簡易程序及第376條第1款、第2款所列之
    罪之案件外，第一審應行合議審判，刑事訴訟法第273條之1
    第1項、第284條之1分別定有明文。本案被告胡朝勝所犯肇
    事逃逸之事實係死刑、無期徒刑、最輕本刑為3年以上有期
    徒刑以外之罪，並於本院行準備程序時就被訴事實為有罪之
    陳述，經受命法官告知簡式審判程序之旨，並聽取其與公訴
    人之意見後，本院認無不得或不宜改依簡式審判程序進行之
    處，爰依上揭規定，裁定本案由受命法官獨任進行簡式審判
    程序，合先敘明。
二、上揭肇事逃逸之犯罪事實，業據被告胡朝勝於警詢、偵訊及
    本院審理時供承不諱，核與被害人李德財、林色於警詢及本
    院準備程序中之指述情節大致相符，並有道路交通事故現場
    圖、道路交通事故調查報告表（一）（二）、被害人李德財
    、林色之財團法人彰化基督教醫院診斷書及道路交通事故當
    事人酒精測定紀錄表及證號查詢汽車駕駛人各1份、彰化縣
    警察局舉發違反道路交通管理事件通知單2份、現場及肇事
    車輛相片10張、員警王長福所製作職務報告1紙附卷可稽。
    按汽車駕駛人駕駛汽車肇事致人受傷或死亡，應即採取救護
    或其他必要措施，並向警察機關報告，不得駛離或逃逸，道
    路交通管理處罰條例第62條第3、4項定有明文。汽車駕駛人
    駕駛汽車肇事，不論其責任之歸屬為何，即有義務留在肇事
    現場，採取救護或其他必要措施，並向警察機關報告，以維
    護他人之生命與其他用路人之交通安全。其立法目的，既係
    促使駕駛人於肇事致死傷後，能對被害人即時救護，報告警
    察機關，以減少死傷，是該罪之成立祇以行為人有駕駛動力
    交通工具肇事，致人死傷而逃逸之事實為已足（最高法院92
    年度臺上字第4468號刑事判決意旨參照）。又按刑法第185
    條之4肇事逃逸罪，以駕駛動力交通工具肇事，有致人死傷
    而逃逸之事實，為其犯罪構成要件，不以行為人明知被害人
    有死傷情形為必要（最高法院91年度臺上字第137號刑事判
    決意旨參照）。準此，汽機車駕駛人駕駛汽機車肇事，不論
    其責任之歸屬為何，即有義務留在肇事現場，採取救護或其
    他必要措施，並向警察機關報告，以維護他人之生命與其他
    用路人之交通安全。本件被告駕駛車輛，不慎與被害人李德
    財及林色所騎乘之重型機車發生碰撞，使得被害人李德財及
    林色人車倒地，致使被害人李德財受有雙膝擦傷及挫傷之傷
    害；被害人林色則受有右橈骨骨折、頭部外傷併前額挫傷、
    胸部挫傷及右手肘、左臀、右足踝、右足多處擦傷等傷害，
    此有被害人李德財、林色之財團法人彰化基督教醫院診斷書
    各1紙在卷可證。揆諸上開說明，肇事當時，被告理應救助
    被害人李德財及林色，詎其竟未採取救護之必要措施，更未
    向警察機關報告，反而駕車揚長離去，嗣經警方據報調閱路
    口監視器畫面始查獲，是被告駕車肇事逃逸之犯行，堪予認
    定。
三、核被告所為，係犯刑法第185條之4之駕駛動力交通工具肇事
    ，致人受傷而逃逸罪。另刑法第185條之4之肇事逃逸罪名，
    既經立法者置於刑法公共危險罪章之列，顯見其偏重於社會
    公共安全法益之保護，而與重在保護個人生命、身體安全之
    遺棄罪有別（最高法院93年度臺上字第6513號刑事判決意旨
    參照），自不以受傷或死亡人數之多寡計算罪數；從而，被
    告雖駕車肇事導致告訴人等2人成傷，且未停留現場處理並
    對告訴人等2人採取必要之救護，而擅行駕駛上開自用小客
    車逃逸，然其所侵害者仍屬單一社會法益，應僅論以一肇事
    逃逸罪，而無刑法第55條所定之以一行為觸犯數罪名之想像
    競合犯規定之適用，附此敘明。爰審酌被告酒後肇事逃逸行
    為對於他人生命及公共安全之威脅程度、被告之交通過失情
    節輕重、被害人李德財及林色之受傷情形、被告犯罪所生之
    危害、已與被害人李德財及林色達成調解，此有彰化縣彰化
    市調解委員會調解書1份在卷可稽（見警卷第13頁），及其
    犯後坦承犯行，態度良好等一切情狀，認公訴人求處有期徒
    刑7月，稍嫌過重，量處如主文所示之刑，並諭知如易科罰
    金之折算標準。另本院審酌被告前已因酒後駕車案件，經本
    院以99年度交簡字第1267號判決拘役55日，如易科罰金，以
    新臺幣1千元折算1日確定，竟未記取教訓，本次於無照駕駛
    車輛肇事後，竟另行起意駕車逃逸，嚴重影響用路人行的安
    全，雖被告於案發後均與被害人李德財及林色分別達成調解
    且於警詢、偵訊、本院準備及審理程序中均坦承犯罪，惟仍
    認不宜給予緩刑，並此敘明。
據上論斷，應依刑事訴訟法第273條之1第1項、第299條第1項前
段、刑法第185條之4、第41條第1項前段，判決如主文。
本案經檢察官趙冠瑋到庭執行職務。
中    華    民    國   100    年    4     月    21    日
                            交通法庭  法  官   郭玄義
以上正本證明與原本無異。
如不服本判決應於收受判決後10日內向本院提出上訴書狀，並應
敘述具體理由；其未敘述上訴理由者，應於上訴期間屆滿後20日
內向本院補提理由書（均須按他造當事人之人數附繕本）「切勿
逕送上級法院」。
告訴人或被害人對於判決如有不服具備理由請求檢察官上訴者，
其上訴期間之計算係以檢察官收受判決正本之日期為準。
中    華    民    國   100    年    4     月    21    日
                                      書記官  魏嘉信
附錄論罪科刑法條
中華民國刑法第185條之4（肇事遺棄罪）
駕駛動力交通工具肇事，致人死傷而逃逸者，處6月以上5年以下
有期徒刑。